【裁判字號】    99,訴,83
【裁判日期】    990518
【裁判案由】    毒品危害防制條例
【裁判全文】
臺灣臺中地方法院刑事判決                99年度訴字第83號
公  訴  人  臺灣臺中地方法院檢察署檢察官
被      告  乙○○
上列被告因毒品危害防制條例案件，經檢察官提起公訴（98年度
毒偵字第3813號），被告於準備程序進行中，就被訴事實為有罪
之陳述，經本院合議庭裁定由受命法官獨任進行簡式審判程序，
判決如下：
    主    文
乙○○施用第一級毒品，累犯，處有期徒刑玖月。
    犯罪事實
一、乙○○前於民國90年間因施用毒品案件，經本院裁定送觀察
    勒戒後，認無繼續施用毒品傾向，於90年12月7 日觀察、勒
    戒執行完畢釋放，由臺灣臺中地方法院檢察署檢察官以90年
    度毒偵字第4950號為不起訴處分確定；又於91年間因施用毒
    品案件，經本院裁定送觀察、勒戒後，認無繼續施用毒品傾
    向，於92年3 月5 日觀察、勒戒執行完畢釋放，並由臺中地
    方法院檢察署檢察官以92年度毒偵緝字第33號為不起訴處分
    確定；復於92年間因施用毒品案件，經本院以92年度訴字第
    2844號判決判處有期徒刑1 年確定，於94年4 月30日縮刑期
    滿執行完畢；再於95年、96年間違反毒品危害防制條例、竊
    盜案件，經本院以95年度訴字第3806號、96年度訴字第1536
    號、96年度易字第2505號判決各判處有期徒刑8 月、10月及
    4 月確定，嗣因符合中華民國九十六年罪犯減刑條例之規定
    ，而減其刑期二分之一；又於96年間因竊盜案件，經本院以
    96年度簡字第645 號判決判處有期徒刑8 月，減為有期徒刑
    4 月確定，此4 案件並經本院以97年度聲字第643 號裁定應
    執行有期徒刑10月確定；復於96年間因竊盜、詐欺案件，經
    臺灣高等法院臺中分院以97年度上易字第48號判決判處有期
    徒刑8 月，減為有期徒刑4 月確定，臺灣彰化地方法院以96
    年度易字第1302號判決判處有期徒刑5 月、5 月，應執行有
    期徒刑9 月確定，及本院以97年度簡字第363 號判決判處有
    期徒刑3 月確定，此3 案件並經本院以97年度聲字第2617號
    裁定應執行有期徒刑1 年3 月確定，經接續執行後，於98年
    3 月31日假釋出監併付保護管束，嗣於98年7 月1 日保護管
    束期滿未經撤銷假釋，視為執行完畢。
二、詎猶不知悔改，於前開觀察勒戒執行完畢釋放後5 年內，再
    犯上開施用毒品案件，並經判刑確定後，仍未戒絕毒癮，竟
    基於施用第一級毒品海洛因及第二級毒品甲基安非他命之犯
    意，於98年8 月27日晚間7 時許，在其與家人共同經營之臺
    中市○區○○路1-152 號檳榔攤廁所內，以將海洛因及甲基
    安非他命同時置放在玻璃球吸食器內，點火燒烤產生煙霧以
    吸食氣體之方式，同時施用第一級毒品海洛因及第二級毒品
    甲基安非他命1 次。嗣於98年8 月29日上午9 時許，員警前
    往上開檳榔攤臨檢盤查，乙○○在有偵查權限之機關發覺其
    前開犯行前，即主動供出其施用第一級毒品海洛因並同意員
    警對其採集尿液送驗，檢驗結果呈嗎啡及甲基安非他命陽性
    反應，而自首接受裁判。
二、案經臺中市警察局第二分局報告臺灣臺中地方法院檢察署檢
    察官偵查起訴。
    理    由
一、按本件被告乙○○所犯，非死刑、無期徒刑、最輕本刑為3
    年以上有期徒刑之罪，或高等法院管轄第一審之案件，被告
    於準備程序中，就前揭被訴事實為有罪之陳述，經受命法官
    告以簡式審判程序之旨，並聽取被告與公訴人之意見後，本
    院認無不得或不宜改依簡式審判程序進行之處，爰依刑事訴
    訟法第273 條之1 第1 項、第284 條之1 ，裁定本件由受命
    法官獨任進行簡式審判程序，是本件之證據調查，依刑事訴
    訟法第273 條之2 規定，不受同法第159 條第1 項、第161
    條之2 、第161 條之3 、第163 條之1 及弟164 條至170 條
    規定之限制，合先敘明。
二、上開犯罪事實，業據被告乙○○於本院準備程序及審理時坦
    承不諱（見本院卷第41頁反面、45頁），且被告前揭採尿送
    驗結果，確呈海洛因、甲基安非他命經人體代謝後之嗎啡、
    甲基安非他命陽性反應，此有中山醫學大學附設醫院檢驗科
    藥物檢測中心98年9 月10日編號0000000 號尿液檢驗報告、
    臺中市警察局第二分局勘察採證同意書、採集尿液鑑定同意
    書及委託鑑驗尿液代號與真實姓名對照表各1 份在卷足憑（
    見警卷第7 至10頁）。是被告之自白核與犯罪事實相符，應
    堪採信。本案事證明確，被告施用第一級毒品海洛因、第二
    級毒品甲基安非他命之犯行，洵堪認定。
三、按犯毒品危害防制條例第10條之罪者，依同條例第20條第1
    項、第2 項規定，應先經觀察、勒戒或強制戒治之程序，惟
    觀察、勒戒或強制戒治執行完畢釋放後，5 年內再犯第10條
    之罪者，即應依法追訴處罰，此觀諸毒品危害防制條例第23
    條第2 項即明。又毒品危害防制條例第20條、第23條將施用
    毒品之刑事處遇程序，區分為「初犯」及「5 年內再犯」、
    「5 年後再犯」，依其立法理由之說明：「初犯」，經觀察
    、勒戒或強制戒治後，應為不起訴處分或不付審理之裁定；
    經觀察、勒戒或強制戒治執行完畢釋放後，「5 年內再犯」
    者，因其再犯率甚高，原實施之觀察、勒戒及強制戒治既已
    無法收其實效，爰依法追訴或裁定交付審理。至於經觀察、
    勒戒或強制戒治執行完畢釋放後，「5 年後再犯」者，前所
    實施之觀察、勒戒或強制戒治已足以遮斷其施用毒品之毒癮
    ，為期自新及協助其斷除毒癮，仍適用「初犯」規定，先經
    觀察、勒戒或強制戒治之程序。從而依修正後之規定，僅限
    於「初犯」及「5 年後再犯」2 種情形，始應先經觀察、勒
    戒或強制戒治程序。倘被告於5 年內已再犯，經依法追訴處
    罰，縱其第3 次（或第3 次以上) 再度施用毒品之時間，在
    初犯經觀察、勒戒或強制戒治執行完畢釋放5 年以後，已不
    合於「5 年後再犯」之規定，且因已於「5 年內再犯」，顯
    見其再犯率甚高，原實施觀察、勒戒或強制戒治，已無法收
    其實效，即應依該條例第10條處罰（最高法院97年度第5 次
    刑事庭會議參照）。查被告90年間因施用毒品案件，經本院
    裁定送觀察勒戒後，認無繼續施用毒品傾向，由臺灣臺中地
    方法院檢察署檢察官以90年度毒偵字第4950號為不起訴處分
    確定；又於91年間因施用毒品案件，經本院裁定送觀察、勒
    戒後，認無繼續施用毒品傾向，於92年3 月5 日觀察、勒戒
    執行完畢出所，並由臺中地方法院檢察署檢察官以92年度毒
    偵緝字第33號為不起訴處分確定；復於前揭觀察、勒戒執行
    完畢後5 年內之92年間因施用毒品案件，經本院以92年度訴
    字第2844號判決判處有期徒刑1 年確定，於94年4 月30日縮
    刑期滿執行完畢等情，有臺灣高等法院被告前案紀錄表在卷
    可稽（見本院卷第4 頁、第4 頁反面），是被告既於觀察、
    勒戒執行完畢釋放後5 年內，再犯上開施用毒品罪，並經判
    決確定，則其犯本案施用毒品犯行之時間，雖距前述觀察、
    勒戒執行完畢釋放後已逾5 年，揆諸首開說明，仍應依法論
    科。
四、論罪科刑：
  (一)查海洛因係毒品危害防制條例第2 條第2 項第1 款所定之第
    一級毒品；甲基安非他命則為同條項第2 款所定之第二級毒
    品，均不得非法持有、施用。被告同時施用海洛因、甲基安
    非他命，核其所為，係犯毒品危害防制條例第10 條 第1 項
    之施用第一級毒品罪、同條第2 項之施用第二級毒品罪。被
    告施用毒品前之持有第一級毒品、第二級毒品之行為，本應
    分別論以持有第一級毒品罪、持有第二級毒品罪，惟持有後
    進而施用，其持有之低度行為應各為施用之高度行為所吸收
    ，均不另論以持有罪責。被告同時地施用第一級毒品海洛因
    及第二級毒品甲基安非他命，係以單一行為，同時犯數罪，
    屬一行為而觸犯數個相異之罪名，為異種想像競合犯，應從
    較重之施用第一級毒品罪論處。
  (二)按刑法第62條所規定之自首，以對於未發覺之罪，向有偵查
    權之機關或公務員自承犯罪，進而接受裁判為要件；而具有
    連續犯或牽連犯等裁判上一罪關係之犯罪，苟全部犯罪未被
    發覺前，行為人僅就其中一部分犯罪自首，固仍生全部自首
    之效力（最高法院83年度臺上字第3935號、90年度臺上字第
    5435號判例參照）。再者，刑法第62條所謂發覺，固非以有
    偵查犯罪權之機關或人員確知其人犯罪無誤為必要，而於對
    其發生嫌疑時，即得謂為已發覺；但此項對犯人之嫌疑，仍
    須有確切之根據得為合理之可疑者，始足當之，若單純主觀
    上之懷疑，要不得謂已發生嫌疑（最高法院72年臺上字第
    641 號判例意旨參照）。經查，被告因員警前往上址檳榔攤
    臨檢，其在員警未有確切合理根據懷疑而發覺被告本件同時
    施用第一、二級毒品之犯行前，被告主動向臨檢盤查之員警
    供出其中施用第一級毒品犯行，自首接受裁判乙節，業經被
    告於警詢及本院審理中供述明確（見本院卷第12頁反面），
    並有員警製作之刑事案件報告書1 紙在卷可憑（見警卷第1
    頁），揆諸前開說明，被告雖僅就本件想像競合犯中之施用
    第一級毒品部分犯行自首，仍生全部自首之效力，而合乎自
    首之要件，爰依刑法第62條前段之規定，減輕其刑。
  (三)又被告有犯罪事實欄一所載之前科，於98年3月31日假釋出
    監併付保護管束，嗣於98年7 月1 日保護管束期滿，未經撤
    銷假釋，視為執行完畢乙節，有臺灣高等法院被告前案紀錄
    表在卷可憑，其於刑之執行完畢後5 年內故意再犯本件有期
    徒刑以上罪，為累犯，應依刑法第47條第1 項之規定，加重
    其刑，並依法先加後減。
  (四)爰審酌被告前有多次施用毒品之不良素行，竟不知自我惕勵
    ，而一再施用毒品，及被告係同時施用第一級毒品海洛因及
    第二級毒品甲基安非他命，產生藥癮之危害更大，被告行為
    之惡性非輕，然念及被告犯後坦承犯行，態度良好，其施用
    毒品並無危害他人，犯罪手段尚屬平和，暨施用毒品者均有
    相當程度之成癮性及心理依賴，其犯罪心態與一般刑事犯罪
    之本質並不相同，應側重適當之醫學治療及心理矯治為宜等
    一切情狀，量處如主文所示之刑，以示警惕。
據上論斷，應依刑事訴訟法第273 條之1 第1 項、第299 條第1
項前段，毒品危害防制條例第10條第1 項、第2 項，刑法第11
條前段、第55條、第47條第1 項、第62條前段，判決如主文。
本案經檢察官甲○○到庭執行職務。
中    華    民    國    99    年    5     月    18    日
                刑事第十五庭   法  官   廖純卿
以上正本證明與原本無異。
如不服本判決應於收受送達後10日內向本院提出上訴書狀，並應
敘述具體理由；其未敘述上訴理由者，應於上訴期間屆滿後20日
內向本院補提理由書（均須按他造當事人之人數附繕本）「切勿
逕送上級法院」。
                               書記官  柳寶倫
中    華    民    國    99    年    5     月    18    日
附錄論罪科刑法條：
毒品危害防制條例第10條
施用第一級毒品者，處 6 月以上 5 年以下有期徒刑。
施用第二級毒品者，處 3 年以下有期徒刑。

司法院資訊處製作；財團法人民間司法改革基金會備份。
